【裁判字號】    95,交訴,123
【裁判日期】    951130
【裁判案由】    公共危險等
【裁判全文】
臺灣板橋地方法院刑事判決             95年度交訴字第123號
公  訴  人  臺灣板橋地方法院檢察署檢察官
被      告  乙○○原名林清塗.
上列被告因藏匿人犯案件，經檢察官提起公訴（95年度偵字第
17173 號），本院依簡式審判程序判決如下：
    主  文
乙○○意圖使犯人隱避而頂替，處拘役肆拾日，如易科罰金，以
佰元折算壹日。
    事  實
一、乙○○（原名林清塗，於民國95年9 月19日更名）與冒用丙○○身分之丁○○（由本院另行審結）係朋友關係。緣丁○○於95年5 月31日清晨5 時30分許，酒後駕駛陳清吉所有（
    平日交由其子陳冠翰使用）車牌號碼為ZV-2362 號之自小客
    車並搭載友人邱明道，沿臺北縣板橋市○○路○段由東向西
    行駛，行經上開三民路一段與同市縣○路路口欲左轉縣民路
    時，疏未注意左轉車應讓直行車先行而冒然搶先左轉，致不
    慎撞及對向由甲○○所駕駛、後載戊○○，沿同市○○路由
    西向東駛來車牌號碼為CAN-226 號之重型機車，使甲○○、
    戊○○人車倒地，甲○○因而受有膝挫傷、胸部挫傷等傷害
    ，戊○○因而受有左側脛骨及腓骨骨折等傷害。詎丁○○於
    肇事後，竟因害怕為警發覺酒後駕車之情形（當時呼氣酒精
    濃度不詳），而未留下協助救護傷害及報警處理，即駕車逕
    行離去（邱明道謊稱為路人而仍留在現場）。嗣經警循車號
    調查後通知車主陳清吉，乙○○竟為使丁○○脫免過失傷害
    及肇事逃逸之刑事責任，而於同年6 月1 日晚間6 時許，至
    臺北縣板橋市○○○路195 號6 樓之臺北縣政府警察局海山
    分局交通隊，向承辦警員偽稱其係駕車肇事之人而頂替之，
    嗣因丁○○冒用丙○○之名義於同日晚間8 時10分許向警方
    投案，而悉上情。
二、案經臺北縣政府警察局海山分局報請臺灣板橋地方法院檢察
    署檢察官偵查起訴。
    理  由
一、本件被告乙○○所犯係死刑、無期徒刑、最輕本刑為三年以
    上有期徒刑以外之罪，其於準備程序中就被訴事實為有罪之
    陳述，經法官告知簡式審判程序之旨，並聽取公訴人及被告
    之意見後，本院業已於95年11月22日依刑事訴訟法第273 條
    之1 第1 項之規定，合議裁定由受命法官獨任進行簡式審判
    程序。是證人邱明道、甲○○、戊○○於警詢中為之證述，
    到場處理交通事故之警員陳俊仁所製作之道路交通事故現場
    草圖、現場圖各一紙、道路交通事故調查報告表二紙，及長
    庚紀念醫院林口分院醫師劉耿豪、陳俊傑所開立之診斷證明
    書各一紙，雖均係被告以外之人於審判外之言詞或書面陳述
    ，然依刑事訴訟法第159 條第2 項之規定，亦有證據能力，
    合先敘明。
二、前揭事實業據被告乙○○於警詢、偵查及本院審理中均坦承
    不諱，核與證人邱明道、甲○○、戊○○於警詢及偵查中所
    為之證述相符，並有道路交通事故現場草圖、現場圖、車號
    查詢汽車車籍資料各一紙、道路交通事故調查報告表、診斷
    證明書各二紙、現場及車損照片八幀附卷可稽。又上開冒用
    丙○○名義向警方投案之駕駛實係丁○○乙節，除據被告當
    庭指認口卡照片外，亦有內政部警政署刑事警察局95年10月
    11 日 刑紋字第0950143620號指紋鑑驗書一份在卷可按。據
    此，本案事證明確，被告犯行堪以認定。
三、論罪科刑部分：
  (一)被告行為後，前於94年2 月2 日修正公布之刑法，已自95年
    7 月1 日起施行，另刑法施行法亦於95年6 月14日增訂該法
    第1 條之1 規定，並自95年7 月1 日施行。其中修正後刑法
    第2 條之規定，乃係關於新舊法比較適用之準據法，其本身
    無關行為可罰性要件之變更，故於95年7 月1 日刑法修正施
    行後，如有涉及比較新舊法之問題，即應逕依修正後刑法第
    2 條第1 項規定，為「從舊從輕」之比較（最高法院95年度
    第8 次刑事庭會議決議意旨參照）。經查：刑法第164 條第
    2 項頂替罪之規定雖未修正，然於上開刑法及其施行法修正
    施行前，依罰金罰鍰提高標準條例第1 條前段之規定，上開
    頂替罪罰金刑部分之法定刑度提高為銀元五千元即新臺幣一
    萬五千元以下，最低刑度則依修正前刑法第33條第5 款規定
    ，應提高為銀元十元即新臺幣三十元以上。嗣因刑法施行法
    第1 之1 條已增訂：「中華民國94年1 月7 日刑法修正施行
    後，刑法分則所定罰金之貨幣單位為新臺幣；94年1 月7 日
    刑法修正時，刑法分則編未修正之條文定有罰金者，自94年
    1 月7 日刑法修正施行後，就其所定數額提高為三十倍，但
    72 年6月26日至94年1 月7 日新增或修正之條文，就其所定
    數額提高為三倍。」，而此規定因屬前揭罰金罰鍰提高標準
    條例第1 條但書所稱之「法律已依一定比率規定罰金或罰鍰
    之數額或倍數」，自應優先適用；又修正後刑法第33條第5
    款亦已將罰金刑調整為新臺幣一千元以上，以百元計算，故
    依前述標準換算，刑法第164 條第2 項頂替罪罰金刑部分之
    法定刑度於刑法修正後已變更為「新臺幣一萬五千元以下、
    一千元以上」，是比較修正前後刑度結果，應以修正前之規
    定對被告較為有利，揆諸前揭刑法第2 條第1 項前段規定，
    即應適用修正前之刑法相關規定及罰金罰鍰提高標準條例第
    1 條前段之規定。
  (二)按刑法第164 條第2 項之意圖使人犯隱避而頂替罪，其構成
    要件既為隱避真正犯人之犯行而加以頂替，本質上即含有藏
    匿人犯之罪質，自無庸再論以刑法第164 條第1 項之藏匿人
    犯罪。故核被告所為，係犯刑法第164 條第2 項意圖使犯人
    隱避而頂替罪，而應依同條第1 項之刑度處斷。
  (三)本院爰審酌被告並無前科，有臺灣高等法院被告前案紀錄表
    一份在卷可按，素行尚可，其意圖使丁○○隱蔽而頂替犯罪
    ，妨礙司法查緝真正人犯之正確性，暨其犯罪後坦承犯行，
    態度良好等一切情狀，量處如主文所示之刑，並諭知如易科
    罰金之折算標準，以示懲儆。
  (四)上開刑法修正後，刑法第41條第1 項前段有關易科罰金折算
    標準之規定為：「犯最重本刑為五年以下有期徒刑以下之刑
    之罪，而受六個月以下有期徒刑或拘役之宣告者，得以新臺
    幣一千元、二千元或三千元折算一日，易科罰金。」，而修
    正前同條項就易科罰金之折算標準係規定：「得以一元以上
    三元以下折算一日，易科罰金」，再依修正前罰金罰鍰提高
    標準條例第2 條（現已刪除）之規定，就其原定數額提高為
    一百倍折算一日，即係以銀元一百元、二百元、三百元折算
    一日，折算為新臺幣幣值後，則為以新臺幣三百元、六百元
    、九百元折算一日。是比較修正前後之易科罰金折算標準，
    自以行為時即修正前之規定，較有利於被告，依刑法第2 條
    第1 項前段，即應適用修正前刑法第41條第1 項前段及修正
    前罰金罰鍰提高標準條例第2 條等規定，定其易科罰金之折
    算標準，併此敘明。
據上論斷，應依刑事訴訟法第273 條之1 第1 項、第299 條第1
項前段，刑法第2 條第1 項前段、第164 條、修正前刑法第41條
第1 項前段，罰金罰鍰提高標準條例第1 條、修正前罰金罰鍰提
高標準條例第2 條，判決如主文。
本案經檢察官吳宗光到庭執行職務。
中    華    民    國    95    年    11    月    30    日
                  刑事第十七庭  法  官  張紹省
以上正本證明與原本無異。
如不服本判決應於送達後十日內向本院提出上訴狀。
                                書記官  周雅玲
中    華    民    國    95    年    12    月    7     日
附錄本案論罪科刑法條全文：
中華民國刑法第164條
藏匿犯人或依法逮捕拘禁之脫逃人或使之隱避者，處二年以下有
期徒刑、拘役或五百元以下罰金。
意圖犯前項之罪而頂替者，亦同。


司法院資訊處製作；財團法人民間司法改革基金會備份。
